臺灣桃園地方法院刑事判決　　　　　 99年度交簡上字第263號
上　訴　人　張廷成
上列上訴人因過失傷害案件，不服本院99年8 月30日99年度桃交
簡字第2504號之第一審刑事簡易判決（臺灣桃園地方法院檢察署
檢察官聲請簡易判決處刑書案號：99年度調偵字第472 號），提
起上訴，本院管轄之第二審合議庭判決如下︰
    主  文
上訴駁回。
    事  實
一、張廷成於民國98年12月20日下午1 時30分許，駕駛車牌號碼
    6190-XJ 號自用小客車，沿桃園縣桃園市○○路往三民路方
    向行駛，行經桃園市○○路與園一街口時，本應注意轉彎車
    應讓直行車先行，而依當時天候陰、有日間自然光線、路面
    乾燥無障礙、視距良好等情況，並無不能注意之情事，竟疏
    未注意禮讓直行車先行，即貿然右轉園一街，致同向直行由
    游象岩所騎乘之車牌號碼NVL-819 號重型機車，因閃避不及
    ，追撞張廷成所駕駛上開車輛右後側之保險桿後人車倒地，
    而受有胸壁挫傷、雙手及左小腿擦傷等傷害。嗣經警據報前
    往現場處理，張廷成於肇事後尚未被有偵查犯罪職權之公務
    員發覺前，向前往車禍現場處理之警員自首肇事，並接受裁
    判。
二、案經游象岩訴由桃園縣政府警察局桃園分局報請臺灣桃園地
    方法院檢察署檢察官偵查聲請簡易判決處刑。
    理  由
壹、證據能力部分
    按被告以外之人於審判外之言詞或書面陳述，除法律有規定
    者外，不得作為證據；又被告以外之人於審判外之陳述，雖
    不符合同法第159 條之1 至第159 條之4 之規定，但經當事
    人於審判程序同意作為證據，法院審酌該言詞陳述或書面陳
    述作成時之情況，認為適當者，亦得為證據。當事人、代理
    人或辯護人於法院調查證據時，知有第159 條第1 項不得為
    證據之情形，而未於言詞辯論終結前聲明異議者，視為有前
    項之同意，刑事訴訟法第159 條第1 項及第159 條之5 分別
    定有明文。經查，本判決所引用之各該被告以外之人於審判
    外之陳述，雖屬傳聞證據，惟當事人於法院審理時均表示同
    意作為證據方法而不予爭執，且迄至本院言詞辯論終結前亦
    未再聲明異議，本院審酌上開證據資料製作時之情況，尚無
    違法不當及證明力明顯過低之瑕疵，亦認為以之作為證據應
    屬適當，揆諸前開規定，認前揭證據資料均有證據能力。
貳、實體部分
一、訊據上訴人即被告張廷成固不否認於前揭時、地駕車右轉時
    ，與自後方同向行駛而來之告訴人游象岩發生車禍之事實，
    惟矢口否認有何過失傷害之犯行，辯稱：伊轉彎時有打方向
    燈，亦有注意照後鏡有無來車後，才慢慢右轉，應是被告酒
    後駕車且車速過快才會撞到伊所駕駛之車輛，伊對本案交通
    事故並無過失云云。經查：
  (一)本案被告於98年12月20日下午1 時30分許，駕駛車牌號碼61
    90-XJ 號自用小客車，沿桃園縣桃園市○○路往三民路方向
    行駛，行經桃園市○○路與園一街口，於該路右轉進入園一
    街時，同向直行由告訴人游象岩騎乘之車牌號碼NVL-819 號
    重型機車，追撞張廷成所駕駛上開車輛右後側之保險桿後人
    車倒地，告訴人因此受有胸壁挫傷、雙手及左小腿擦傷等傷
    害之事實，有道路交通事故現場圖、調查報告表(一)、(二)、事
    故現場及車損照片、告訴人之指訴及財團法人天主教聖保祿
    修女會醫院診斷證明書在卷可參（見99年偵字第8637號卷第
    18頁），此部分事實堪以認定。
  (二)按轉彎車應讓直行車先行，道路交通安全規則第102 條第1
    項第7 款定有明文。而依一般生活經驗，台灣地區因機車眾
    多，為顧及機車行進之安全，欲右轉之汽車駕駛人於行駛近
    路口時，除應先顯示右方向燈對後方機車示意欲右轉提醒注
    意外，汽車於右轉彎前更應於路口減速，甚至暫停，於確認
    後方已無直行機車或後方機車已經閃避、禮讓後，始得進行
    右轉彎，方能認為已經遵守上開「轉彎車應讓直行車先行」
    之交通規則。並非汽車先在到達路口，或汽車已顯示方向燈
    警示後方來車後，即可逕行為右轉動作，否則上開「轉彎車
    應讓直行車先行」之交通規則，即失其意義。查本案被告係
    欲自桃園市○○路右轉進入園一街，其於右轉前除應為減速
    、打方向燈之行為外，應再注意並確認其後方有無來車及後
    方來車有無減速、禮讓其車後，始得開始為右轉彎之動作，
    以確保其轉彎時後方來車之行進安全，此當為被告駕駛車輛
    應盡之注意義務。
  (三)又告訴人於警詢證述：「當時我行駛由春日路往北方向，至
    園一街口，在我前方的對方車（即被告駕駛之上開車輛）突
    然右轉園一街，我緊急煞車就摔出去…」等語（見99年偵字
    第8637號卷第14-15 頁），偵查中亦證述：「我是要春日路
    直行。被告要右轉，距離太近我沒辦法煞車，我要閃，閃不
    過…」等語（見99年偵字第8637號卷第46頁）。綜觀告訴人
    證稱因距離被告駕駛車輛太近致煞車不及等情，堪認告訴人
    騎乘之機車與被告駕駛之車輛在事故發生前係前後相鄰，被
    告稍加注意應可發現告訴人騎乘之機車，且被告於告訴人偵
    查中為上開證述過程均在現場，並未否認告訴人上開證述內
    容，甚而於該次訊問時自承伊有過失等語（見99年偵字第
    8637 號 卷第46頁），足認告訴人之上開證述應屬真正。另
    參之被告於警詢時供稱：「我當時行駛春日路往北方向，至
    園一街口打方向燈要右轉圓一街時，當時我車頭已經進入園
    一街，看照後鏡也沒有發現來車，對方就從後方突然撞上來
    …（問：發現危險狀況時距離對方多遠？）答：我當時沒有
    發現對方」等語（見99年偵字第8637號卷第5 頁），於本院
    審理時供稱：「我是車速很慢的右轉，我要進路口前一定會
    先看後照鏡」等語（見簡上卷第40頁反面），益證被告至本
    案事故發生時始終未查悉告訴人騎乘機車位於其後方之情。
    再者，被告係經合法考領有普通小型車之駕駛執照（見99年
    偵字第8637號卷第6 、21頁），對參與交通活動所需遵循之
    原則自無諉稱不知之理，其於行將轉彎之際，憑其個人之相
    當智識與一般駕車經驗，豈能率予輕忽，其應於放慢速度，
    經確認後，方行轉彎，殊非得以告訴人酒後駕車或其有顯示
    右轉方向燈等理由作為減輕其注意義務之理由，並在往來人
    車有無未明之情況下，便將車輛駛入路口。且除直視察覺來
    車外，駕駛人尚可依聲音、車內及右方照後鏡等其他方式推
    斷有無來車而加以注意，況依事故發生當時天候陰、有日間
    自然光線、路面乾燥無障礙、視距良好等情況以觀，足見被
    告若於轉彎前多加注意，當可得知後側將有來車，而預作停
    等避免碰撞之發生，是被告在轉彎之際，確未盡探查後方有
    無直行車輛之能事，即疏未注意而貿然右轉一情無誤，其所
    為自有違反上開轉彎車應讓直行車先行之交通安全規則，被
    告首揭所辯，顯屬無據。
  (四)另本案經本院送請臺灣省桃園區車輛行車事故鑑定委員會鑑
    定及覆議鑑定委員會鑑定本案車禍肇責，結果分別為「一、
    游象岩酒精濃度超過法定值駕駛重機車行經無號誌交岔路口
    ，未充分注意車前狀況自後追撞前方右轉車輛為肇事原因。
    二、張廷成駕駛自小客車無肇事因素」、「一、游象岩酒精
    濃度過量…駕駛重機車，行經無號誌岔路口，未充分注意車
    前狀況由後撞及前行右轉車輛右後車尾，為肇事原因。二、
    張廷成無肇事因素」，認為被告對車禍之發生無過失，有臺
    灣省桃園區車輛行車事故鑑定委員會99年11月30日桃縣行第
    0995204683號函暨所附鑑定意見書、臺灣省桃園區車輛行車
    事故覆議鑑定委員會100 年3 月14日覆議字第1006200956號
    函在卷可憑（見簡上卷第10-13 、31頁），與本院前開認定
    被告對事故之發生有過失乙節不同。然此鑑定及覆議結論，
    本院並不受其拘束，本院以為告訴人雖有上開之違規行為，
    惟被告為右轉車輛，其於右轉時對後方來車之動向有注意義
    務，其竟疏未注意其後方之告訴人來車，亦未確認告訴人機
    車之行進方向，即貿然右轉，自有違反轉彎車應讓直行車先
    行之交通規則，其對本案車禍之發生應負過失罪責，理由已
    詳如上述，上開鑑定及覆議意見書疏未審酌及此而認被告並
    無過失云云，不足採為對被告有利之認定。
  (五)末按轉彎車應讓直行車先行，道路交通安全規則第102 條第
    1 項第7 款定有明文，此為被告駕駛汽車時應注意之事項，
    而依當時情形天候陰、有日間自然光線、路面乾燥無缺陷、
    視距良好等之情況下，並無不能注意之情事，其竟疏未注意
    ，因而肇事，自應負過失責任。且因其過失行為致告訴人身
    體受有如事實欄所述之傷害，被告過失行為與告訴人身體所
    受之傷害間自有相當因果關係。
  (六)綜上，本案事證明確，被告過失傷害犯行，堪以認定，應依法
    論科。
二、核被告所為，係犯刑法第284 條第1 項前段之過失傷害罪。
    查被告於肇事後，在未被有偵查犯罪職權之機關或公務員發
    覺前，主動向前往處理車禍之員警自首犯罪，並接受裁判乙
    節，有桃園縣政府警察局道路交通事故肇事人自首情形紀錄
    表1 份在卷可佐（見99年偵字第8637號卷第28頁），被告對
    於未發覺之罪自首而受裁判，核與刑法第62條前段之自首要
    件相符，應依法減輕其刑。
三、原審本於同上見解，適用刑法第284 條第1 項前段、第62條
    前段、第41條第1 項前段等規定，並審酌被告過失程度、告
    訴人游象岩所受傷勢非重、與有過失之程度、迄今未能達成
    和解、素行、智識程度等一切情狀，量處拘役20日，並諭知
    易科罰金之折算標準，經核認事用法均無違誤，量刑亦稱允
    當。被告不服原判決提起上訴。惟本院關於如何認定被告過
    失傷害犯行，已一一列舉事證及說明如前，被告否認犯行，
    自不足採，本案被告上訴為理由，應予駁回。
據上論斷，應依刑事訴訟法第455 條之1 第1 項、第3 項、第
368 條，判決如主文。
本案經檢察官姜永浩到庭執行職務。
中    華    民    國  100     年    5     月    13    日
                  刑事第八庭  審判長法  官  劉  為  丕
                                    法  官  謝  枚  霏
                                    法  官  溫  祖  明
以上正本證明與原本無異。
本件不得上訴。
                                    書記官  邱  仲  騏
中    華    民    國  100     年    5     月    13    日